【裁判字號】    89,交上易,2100
【裁判日期】    900227
【裁判案由】    過失致死等
【裁判全文】
臺灣高等法院臺南分院刑事判決             八十九年度交上易字第二一號 Ｃ
      上  訴  人
      即  被  告  乙  ○  ○
右上訴人因過失致死  案件，不服臺灣雲林地方法院八十九年度交易字第一八三號中
華民國八十九年十一月十六日第一審判決（起訴案號：臺灣雲林地方法院檢察署八十
九年度偵字第二八二一、二九Ｏ二號），提起上訴，本院判決如左：
      主      文
上訴駁回。
      事      實
一、乙○○前於民國（下同）八十七年七月八日，因妨害家庭案件，經法院判處有期
    徒刑三月，並於同年八月三日確定，甫於八十七年八月三十一日易科罰金執行完
    畢。詎乙○○仍不知悔改，明知其未考領自用小客車之駕駛執照，且不得於酒後
    駕駛動力交通工具，於八十九年六月二十四日凌晨一時二十分許，在彰化縣溪州
    鄉其友人住處飲用茅苔酒一紙杯後，其血液酒精濃度達每公合一五六毫克（換算
    成吐氣所含酒精成份達每公升○‧七八毫克）以上，已達不能安全駕駛動力交通
    工具之狀態，竟仍於同日凌晨二時四十分許飲酒後，無照駕駛車號Ｐ九─一○○
    九號自小客車，並於同日凌晨三時四十分許，以時速約七、八十公里之速度，由
    西螺往二崙（即由北向南）方向行駛返家，途經雲林縣西螺鎮一五四甲與興農西
    路外環道路口時，原應注意行車速度，依標誌之規定，無標誌者，在郊外道路時
    速不得超過六十公里；汽車駕駛人飲酒後其吐氣所含酒精成份超過每公升○．二
    五毫克以上者，不得駕車；又汽車行駛時，駕駛人應注意車前狀況，並隨時採取
    必要之安全措施，且依當時晴天、夜間無照明、道路為四岔路、路面乾燥、無缺
    陷、無障礙物及視距良好等客觀環境判斷，亦無不能注意之情事。詎乙○○駕車
    竟疏未注意上揭規定，小心駕駛謹慎為之，仍貿然於飲酒後，以時速約七、八十
    公里之速度超速行駛（當地速限為六十公里），適有陳星光騎乘車號ＩＸＧ－三
    三九號重機車，在上開路段由西向東，亦疏未注意車前狀況即穿越該道路，乙○
    ○發現時已不及煞閃，車頭正前方撞上陳星光之機車尾部，致陳星光人、車倒地
    ，受有各體腔破裂、骨折等傷害，引起休克而不治死亡。乙○○亦因受傷而送醫
    急救，經醫院抽測其血液酒精濃度達每公合一五六毫克。
二、案經被害人陳星光之父甲○○告訴及雲林縣警察局西螺分局報請臺灣雲林地方法
    院檢察署檢察官相驗後偵查起訴。
      理      由
一、訊據上訴人即被告乙○○，對於右揭時、地飲酒後駕車、因以時速七、八十公里
    之速度超速行駛及未注意車前狀況，而不慎肇事，造成被害人陳星光死亡等情坦
    承不諱，核與被害人陳星光之父甲○○於警偵訊時指訴之情節相符。復有生化／
    藥物／激素檢查結果單、道路交通事故調查報告表各一份及現場照片十六幀附卷
    可參。而被害人陳星光確因本件車禍受有各體腔破裂、骨折等傷害，引發休克而
    不治死亡，業經檢察官督同檢驗員相驗屬實，並製有相驗屍體證明書、驗斷書及
    勘驗筆錄各一份附於相驗卷足憑。按行車速度，依標誌之規定，無標誌者，在郊
    外道路時速不得超過六十公里；汽車駕駛人飲酒後其吐氣所含酒精成份超過每公
    升○．二五毫克以上者，不得駕車；又汽車行駛時，駕駛人應注意車前狀況，並
    隨時採取必要之安全措施，道路交通安全規則第九十三條第一項第一款、第一百
    十四條第二款、第九十四條第三項前段分別定有明文。本件被告自應注意上述道
    路交通安全規則之規定，小心駕駛謹慎為之，且依當時晴天、夜間無照明、道路
    為四岔路、路面乾燥、無缺陷、無障礙物，此有上開道路交通事故調查報告表載
    明足按，依客觀環境判斷狀況，被告非不能注意，竟疏未注意，仍於酒後以時速
    七、八十公里之速度超速行駛，以致肇事，其有過失至明。而其過失行為與被害
    人之死亡結果間，具有相當因果關係。故被告之事證明確，犯行洵堪認定。
二、再者，被告於肇事受傷後送醫急救時，經抽測其血液酒清濃度達每公合一五六毫
    克，換算成吐氣所含酒精成分為每公升○．七八毫克，此有生化／藥物／激素檢
    查結果單一紙，及法務部法醫研究所八十七年十二月七日法醫所八七文理字○六
    一一號函文一份在卷可參，而依該函文所示，血中酒精濃度酒精零級代謝率為每
    小時○．○一至○．○一五％（Ｗ／Ｖ），往前推算一小時，足見被告於同日凌
    晨二時四十分許，開始駕車時之血液中酒精濃度為每公合一六六毫克至一七一毫
    克以上，則被告當時行為呈現明顯酒醉、噁心、步履蹣跚，亦有法務部八十八年
    十月一日法88檢字第○○三六四一號函文及其所附之酒後血中精濃度與行為表現
    譜的關係表附卷可考。本件被告於右揭時地酒後駕車，並因而肇事，經抽測出之
    血液酒精濃度達每公合一五六毫克，揆諸上開說明，被告顯已達無法安全駕駛之
    狀態。是被告公共危險部分事證明確，其犯行亦堪認定。
三、核被告所為，係犯刑法第二百七十六條第一項之過失致人於死罪及第一百八十五
    條之三服用酒類不能安全駕駛罪。被告所犯上開二罪，犯意各別，構成要件不同
    ，應分論併罰之。被告前因妨害家庭案件，經法院判處有期徒刑三月確定，甫於
    八十七年八月三十一日易科罰金執行完畢，此有臺灣雲林地方法院檢察署刑案資
    料查註紀錄表及臺灣高等法院被告全國前案紀錄表各一份在卷可按，其前受有期
    徒刑執行完畢，於五年以內再犯本件最重本刑為有期徒刑以上之罪，為累犯，應
    依刑法第四十七條規定加重其刑。又被告因無駕駛執照及酒醉駕車而致人死亡，
    依法應負本件刑事責任，自應依道路交通管理處罰條例第八十六條第一項之規定
    ，遞加重其刑。
四、原審認被告之罪證明確，因予適用道路交通管理處罰條例第八十六條第一項，刑
    法第二百七十六條第一項、第一百八十五條之三、第五十一條第五款、第四十七
    條，罰金罰鍰提高標準條例第一條前段等規定，並審酌被告有竊盜及妨害家庭之
    前科紀錄，足見其素行不良，而其酒醉程度已深，仍無照及酒後駕車超速行駛，
    過失程度頗鉅，危害社會及對被害人所造成之損害甚大，惟於肇事後以新臺幣一
    百六十六萬元與被害人家屬達成民事和解（有雲林縣古坑鄉調解委員會調解書在
    卷可參），取得告訴人之原諒，而被害人陳星光亦疏未注意車前狀況，以致肇事
    ，亦有過失，及被告犯後坦承犯行，態度良好等一切情狀，分別量處被告服用酒
    類，不能安全駕駛動力交通工具而駕駛部分有期徒刑四月；因過失致人於死部分
    有期徒刑十一月。並定其應執行刑為有期徒刑一年二月。本院經核原判決認事用
    法及量刑均無不當。被告空言指摘原判決量刑過重而有不當之處，為無理由，應
    予駁回。
據上論斷，應依刑事訴訟法第三百六十八條，判決如主文。
本案經檢察官邱克斌到庭執行職務。
中    華    民    國      九十      年      二      月      二十七      日
                                  臺灣高等法院臺南分院刑事第一庭
                                      審判長法官  鄭    文    肅
                                            法官  黃    聰    明
                                            法官  王    浦    傑
右正本證明與原本無異。
不得上訴。
                                      法院書記官  蔡    振    豐
中    華    民    國      九十      年      三      月     二           日
附錄法條：
刑法第二百七十六條第一項：因過失致人於死者，處二年以下有期徒刑、拘役或二千
                          元以下罰金。
刑法第一百八十五條之三：服用毒品、麻醉藥品、酒類或其他相類之物，不能安全駕
                        駛動力交通工具而駕駛者，處一年以下有期徒刑、拘役或
                        三萬元以下罰金。


司法院資訊處製作；財團法人民間司法改革基金會備份。
